最高法院刑事判決　　　　　　九十四年度台上字第六七三五號
　　上　訴　人　乙○○
　　　　　　　　甲○○
　　共　　　同
　　選任辯護人　張瑞釗律師
上列上訴人等因違反期貨交易法案件，不服台灣高等法院中華民
國九十一年十一月二十九日第二審判決（九十一年度上訴字第一
二六九號，起訴案號：台灣台北地方法院檢察署八十七年度偵字
第二六三二四號），提起上訴，本院判決如下：
    主  文
上訴駁回。
    理  由
按刑事訴訟法第三百七十七條規定，上訴於第三審法院，非以判
決違背法令為理由，不得為之。是提起第三審上訴，應以原判決
違背法令為理由，係屬法定要件。如果上訴理由狀並未依據卷內
訴訟資料，具體指摘原判決不適用何種法則或如何適用不當，或
所指摘原判決違法情事，顯與法律規定得為第三審上訴理由之違
法情形，不相適合時，均應認其上訴為違背法律上之程式，予以
駁回。本件上訴人乙○○、甲○○上訴意旨略稱：(一)、上訴人等
於事實審已指明經營期貨業務之人，乃香港人，上訴人等僅在同
址經營貿易公司，無參與統匯國際財務管理顧問公司（以下簡稱
統匯公司）之業務。參以被害人劉秧齡供稱：「要我投資的不是
在庭上的被告（指上訴人等），他們公司有好幾個幹部，要我們
投資，是統匯的職員，我曾經要退出，但是香港人不給我退出，
我曾經寫信給美國wintime 公司，結果信被退回來，沒有這家公
司，我後來找香港顧問要退出，他們不給我退出，所有事情都要
經過香港顧問」、「（在庭上三位被告（指上訴人等及吳健雄）
，就投資的事情，他們有否跟你接觸？）沒有」；被害人張美婉
則供稱：「（作期貨是誰？）我所看到都是香港人，我沒有看過
被告」；告訴人呂文堂則供稱：「（當時你的老闆是誰？）我不
知道他的中文名字，我只知道我的老闆叫DICK，他是香港人」、
「（公司除了你們統匯公司外，有否別的公司在那裡？）我印象
中有一個貿易公司」、「（庭上二位被告〈指被告乙○○、甲○
○〉有否跟你下過指示？）沒有」、「（庭上二位有無發薪水給
你？）沒有」等語。均未指上訴人等有經營期貨業務之情事。原
審對於前開有利上訴人等之陳述未予究明採納，亦未於判決內加
以論，有調查猶有未盡及理由不備之違法。(二)、原判決理由二
既謂：「吳健雄、甲○○、乙○○擅自經營期貨顧問及經理事業
，其犯罪之性質，屬行為之繼續」；復謂：「即於放棄違法經營
前，其犯罪之違法狀態仍繼續進行，應屬繼續犯之實質上一罪」
云云。前者認係「行為之繼續」，後者謂係「狀態之繼續」，顯
將二者混為一談，而有相牴觸之矛盾。又原判決理由欄謂「被告
等（上訴人等）提供不健全之期貨服務，導致投資人鉅額虧損」
等語，然未說明憑以為該項認定之理由及證據，且事實欄內亦無
該項認定之記載，致該項理由之說明失其依據，亦有可議等語。
惟查：採證認事係屬事實審法院之職權，而法院憑以認定犯罪事
實之證據，並不以直接證據為限，即綜合各種直接、間接證據，
本於推理作用，為其認定犯罪事實之基礎，如不違背經驗法則與
論理法則，亦非法所不許。原判決依憑證人黃淑芬、黃健棠、陳
秀嬃、顏永進、呂濟民、孟昭亮、許淑青、胡枝霞、江采如、李
鳳珍、劉秩齡及陽盟貿易股份有限公司人員阮中等人之證述，卷
附統匯公司之員工人事資料、統匯公司八十六年三月十九日簽呈
上甲○○之批示，扣案如原判決附表所示之請款單據、人員異動
表、外匯買賣明細表、薪資表、人員報到資料、合約書、佣金計
算公式表、公司人員資料、廣告費請款明細表、支出證明單、工
作申請表、出勤表、下單錄音帶，並參酌上訴人乙○○、甲○○
及證人即共犯吳健雄之部分供述等證據，為綜合之判斷，認上訴
人二人有原判決事實欄所載之犯行，因而維持第一審關於論處乙
○○、甲○○共同未經許可，擅自經營期貨經理事業、期貨顧問
事業（甲○○累犯）罪刑部分之判決，駁回上訴人等二人在第二
審之上訴。已詳其調查證據之結果及證據取捨並認定犯罪事實
之理由，且對於上訴人等否認犯罪所辯各節如何不足採，詳加說
明指駁。所為論斷均有卷存證據資料可資覆按，就形式上觀察，
要無採證認事違背經驗法則、論理法則或調查未盡之情形。按共
同正犯，不以參與實行犯罪構成要件之行為為必要，如基於自己
共同犯罪之意思，參與犯罪構成要件以外之行為，或與他人有共
同犯意之聯絡，推由他人實施犯罪構成要件之行為，亦為共同正
犯。卷查乙○○於八十九年十一月二十四日第一審訊問時供稱：
「（有何意見補充？）我有與香港的陳可東及DICK及羅伯及史帝
夫及甲○○合夥……我與甲○○有分紅，我有分紅一百多萬元（
新台幣，下同），房租與管銷由香港人負責。我及甲○○不管業
務……香港人四人都是馬鴻永介紹認識的，本來他們要大家各出
資一百萬元，因我拿不出錢來，只好提供場地給他們經營」（第
一審卷第三宗第八十四、八十五頁）；甲○○於檢察官偵查中亦
供稱：「我並同時為統匯公司之股東」、「我只知道從事外匯買
賣方面業務」等語（台灣台北地方法院檢察署八十七年度偵字第
二六三二四號卷第三十一頁反面、第三十二頁）。而乙○○、甲
○○分別擔任公司之董事長及副總之職，參與該公司業務之執行
，非僅純為合夥股東身分，亦有卷附統匯公司員工人事資料表及
公司簽呈各一紙在卷可稽（同上卷第三十四、三十六頁）。原判
決因認上訴人等為共同正犯，其認事用法並無違誤，乃原審採證
職權之適法行使。上訴人等上訴意旨擷取劉秧齡、張美婉、呂文
堂等人之部分陳述，任意指摘原審有調查未盡之違法，核非上訴
第三審之適法理由。又期貨交易法第一百十二條第五款之未經許
可擅自經營期貨信託事業、期貨經理事業、期貨顧問事業或其他
期貨服務事業罪，所謂經營事業，係以反覆從事同種類之事務為
目的之社會活動，當然含有反覆實施之性質，與行為後侵害狀態
繼續之即成犯不同，應為實質一罪。則原判決明上訴人等所犯
前開之罪，屬實質上一罪，並無不合。雖於理由欄一面記載「其
犯罪之性質，屬行為之繼續」等語；又謂於「上訴人等放棄違法
經營前，其犯罪之違法情狀仍繼續進行」云云，用語有欠允洽，
然就其論述全旨以觀，係指上訴人等犯罪行為之持續，非指經營
事業僅屬犯罪後侵害狀態繼續之即成犯無疑。故此有欠允洽之記
載，除去該記載，亦不影響原判決之主旨。上訴意旨(二)執此指摘
原判決違法，核非上訴第三審之適法理由。另原判決理由三謂上
訴人等提供不健全之期貨服務，導致投資人鉅額虧損云云，事實
欄雖未為該項認定記載，致其理由說明有失依據，因對判決之結
果並無影響，不得執為上訴第三審之合法理由。其餘上訴意旨未
依據卷內訴訟資料指摘原判決有何項具體違背法令之情形，徒憑
己見，或就原審採證認事職權之適法行使，或對原判決已明白論
斷之事項，仍執前詞，任意指摘原判決違法，核與法律規定得為
第三審上訴理由之違法情形，不相適合。應認上訴人等之上訴違
背法律上之程式，予以駁回。
據上論結，應依刑事訴訟法第三百九十五條前段，判決如主文。
中　　華　　民　　國　九十四　年　 十一 　月 　三十 　日
                      最高法院刑事第十庭
                          審判長法官  陳　正　庸
                                法官  賴　忠　星
                                法官  王　居　財
                                法官  林　開　任
                                法官  林　立　華
      本件正本證明與原本無異
                                      書  記  官
中　　華　　民　　國　九十四　年　 十二 　月 　十二 　日
                                                      Ｔ
